【裁判字號】    91,自,909
【裁判日期】    920825
【裁判案由】    誣告
【裁判全文】
臺灣臺北地方法院刑事裁定                          九十一年度自字第九０九號
    自  訴  人  乙○○
                甲○○
    右二人共同
    自訴代理人  李岳霖律師
    被      告  丙○○
右列被告因誣告案件，經自訴人提起自訴，本院裁定如左：
    主      文
自訴駁回。
    理      由
一、本件自訴意旨略以：被告丙○○係自訴人乙○○及甲○○夫婦之媳婦，竟意圖使
    自訴人受刑事處分，向負責偵查犯罪之臺灣臺北地方法院檢察署檢察官告訴於民
    國九十年十月四日被告與其夫黃彥植（即自訴人二人之子）吵架之際，自訴人乙
    ○○曾在旁宣稱要殺死被告及其子黃彥植後自殺；並與自訴人甲○○共同擋住大
    門不讓被告離去，認自訴人二人涉犯恐嚇及妨害自由等情，請求檢察官依法偵辦
    云云，後經該署檢察官先後於九十一年七月二十三日及九十二年三月二十七日分
    以九十一年偵字第二十號與九十一年偵續字第三八四號為不起訴處分。而認被告
    涉犯誣告罪嫌等。
二、按法院或受命法官於自訴案件第一次審判期日前訊問及調查結果，如認為案件有
    刑事訴訟法第二百五十二條至二百五十四條之情形者，得以裁定駁回其自訴，同
    法第三百二十六條第三項定有明文。次按犯罪事實應依證據認定之，無證據不得
    推定其犯罪事實，刑事訴訟法第一百五十四條亦有明文。又所謂認定犯罪事實之
    證據，係指足以認定被告確有犯罪行為之積極證據而言，如未發現相當證據，或
    證據不足以證明，自不能以推測或擬制之方法，以為裁判基礎。最高法院著有四
    十年台上字第八六號判例可資參照；另誣告罪之成立，以告訴人所訴被訴人之事
    實必須完全出於虛構為要件，若有出於誤會或懷疑有此事實而為申告，以致不能
    證明其所訴之事實為真實，縱被上訴人不負刑責，而告訴人本缺乏誣告之故意，
    亦難成立誣告罪名，最高法院復著有四十四年台上字第八九二號判例可資參考。
三、訊據被告堅詞否認有何自訴人所指之事實，辯稱其向檢察官指控之事均屬事實等
    語（見本院九十一年十二月二十五日訊問筆錄）；自訴人乙○○及甲○○於另案
    警訊中則均稱並未恐嚇或妨害自由之情，係因為擔心被告安危，請被告不要出門
    等語（見臺灣臺北地方法院檢察署九十一年偵字第二十號卷第九頁至第十頁）。
    經查被告與其夫黃彥植（即自訴人夫婦之子），曾於九十年十月四日晚間，在與
    自訴人夫婦同住之臺北市○○區○○路五九五巷一號三樓之二之住處內，因負擔
    生活費等事，發生激烈爭執，當時自訴人夫婦亦均在場一情，除據被告供述明確
    外，案外人黃彥植及自訴人二人對於當時確曾發生激烈爭執一事，亦於該案警訊
    及偵查中自述屬實（見臺灣臺北地方法院檢察署九十一年度偵字第二十號偵查卷
    第七頁至第十頁、第三十三頁至第三十五頁、第六十六頁至第六十九頁；同署九
    十一度偵續字第三八四號卷第三十一頁至第三十六頁），堪認被告當時確實與其
    夫黃彥植發生嚴重衝突。另參以被告於隔日（即同月五日）即至中英醫院及國防
    大學國防醫學院三軍總醫院治療，並驗明被告就醫時頸部有瘀腫、挫傷等情，此
    有該二醫院分別出具之診斷證明書各一紙在卷可稽（見前開九十一年度偵字第二
    十號偵查卷第二十一頁至第二十二頁），被告並隨即於該日（九十年十月五日）
    向臺北市警察局中山分局就家庭暴力事件報請處理，此有該分局處理家庭暴力案
    件調查紀錄表及臺北市受理家庭暴力事件通報表各一份在卷足參（同見前開九十
    一年度偵字第二十號偵查卷第十六頁至第十七頁），雖尚不足認定被告所受之傷
    勢係由何人造成，但已足證明前開發生嚴重衝突之事發當日，隻身在婆家（即被
    告與自訴人夫婦、被告之夫黃彥植共同居住之臺北市○○區○○路五九五巷一號
    三樓之二）之被告，其定係處於情緒激動之情境，此點亦堪認定。從而，自訴人
    當時雖可能因深夜，為被告及其孫子（即被告與黃彥植所生之子黃柏真）之安危
    ，要求被告不要出門或請其注意安全，然從被告當日與其夫黃彥植發生嚴重衝突
    ，身上並有受傷，情緒定係激動等情觀之，縱使說者無意，然聽者之被告仍有可
    能於主觀上認為自訴人二人係在恐嚇並妨害其自由。從而，被告既可能因誤會而
    向臺灣臺北地方法院檢察署檢察官申告，即不能因此遽認其應負擔誣告罪之刑責
    。另參以自訴人二人與被告另已於九十二年三月二十日和解，互表不願意追究，
    此有被告於九十二年三月二十二日所陳報之和解書一份在卷可稽等情，更足徵被
    告先前應係誤會方為告訴，其主觀上欠缺誣告之故意，當屬明確。此外，復查無
    其他積極證據足認被告有自訴人所指之犯嫌，揆諸首開說明，應認被告罪嫌尚有
    不足，本件自訴應予駁回。
據上論斷，應依刑事訴訟法第三百二十六條第三項、第二百五十二條第十款，裁定如
主文。
中      華      民      國      九十二      年    八     月  二十五     日
                                        臺灣臺北地方法院刑事第十四庭
                                            法  官  吳  冠  霆
右正本證明與原本無異。
如不服本裁定，應於裁定送達後五日內向本院提出抗告狀。
                                            書記官  楊  文  祥
中      華      民      國      九十二      年    八     月  二十五     日


司法院資訊處製作；財團法人民間司法改革基金會備份。
